臺灣高等法院刑事判決　　　　　　　　　　　　　　九十三年度上訴字第七三九號
　　上　訴　人
　　即　被　告　乙○○
　　　　　　　　　　　　（另案於臺灣新竹戒治所戒治中）
　　指定辯護人　本院公設辯護人　甲○○
右上訴人因偽造貨幣案件，不服臺灣桃園地方法院九十二年度訴字第一０四三號，中
華民國九十二年十二月十九日第一審判決（起訴案號：臺灣桃園地方法院檢察署九十
一年度偵字第一六六三八號），提起上訴，本院判決如左：
    主  文
上訴駁回。
    事  實
一、乙○○於民國八十五年間曾因賭博罪、違反麻醉藥品管理條例、肅清煙毒條例等
    案件，經臺灣桃園地方法院分別判處有期徒刑五月、四月、二年二月，定應執行
    有期徒刑二年九月確定，八十六年九月一日送監執刑，於八十七年十一月十一日
    假釋，刑期至八十九年五月五日屆滿以已執行論，詎仍不知悔改，於九十一年八
    月間利用在夜市做生意之機會，明知年籍不詳之「邱」姓成年人所交付之六十四
    張新版新臺幣（下同）一千元紙鈔，均為偽造之通用貨幣，竟意圖供行使之用而
    收集之。嗣於同年九月六日二十三時許，經警在桃園縣平鎮市○○○街、環南路
    口見乙○○行跡可疑，進行盤查，並在其上開住處查獲變造之陳世芳國民
    一枚（變造國民
    表所示六十四張偽造之一千元通用紙幣，始悉上情。
二、案經桃園縣政府警察局桃園分局報請臺灣桃園地方法院檢察官偵查起訴。
    理  由
一、訊據上訴人即被告乙○○坦承扣案之六十四張一千元紙鈔，為偽造之通用紙幣，
    係在其住處查獲等情，惟矢口否認有何供行使之用而收集偽造通用紙幣之犯行，
    辯稱：扣案之偽造一千元紙鈔，係我在夜市做生意時，客人請我幫他買手機所交
    付，當時並不知係偽鈔，後來拿去買毒品被發覺遭毒打始知情，乃將該偽鈔放置
二、經查：
　(一)扣案之六十四張一千元紙鈔，均以彩色噴墨方式仿印，無凸版印紋凸起效果，部
  　分以透明漆仿隱藏字及以螢光筆繪製仿紙張螢光纖維絲，紙質與真鈔不同；偽鈔
    號碼ＦＬ一六六一九一ＹＤ號、ＦＬ一九五一九一ＹＤ號、ＦＬ一九六一九一Ｙ
    Ｄ號、ＦＬ五六六一九一ＹＤ號、ＦＬ六一六一九一ＹＤ號、ＦＬ九五六一九一
    ＹＤ號等之水印以灰色墨在紙張背面仿造，安全線以灰色墨或彩色噴墨在紙張背
    面仿製，另以黏貼箔膜（含面額數字）仿鈔券正面五段裸露部分，無折光變色效
    果，左下角面額數字以亮光物質仿折光變色油墨，無變色效果；另一張無號碼者
    偽鈔無水印，安全線以彩色噴墨在紙張背面仿製，另以燙印箔膜（含面額數字）
    仿鈔卷正面五段裸露部分，無折光變色效果，左下角無面額數字；其餘偽鈔水印
    以灰色墨在紙張背面仿造安全線以灰色墨或彩色噴墨在紙張背面仿製，另以燙印
    箔膜（含面額數字）仿鈔券正面五段裸露部分，無折光變色效果，左下角面額數
    字以燙印箔膜仿折光變色油墨，無折光變色反應。經中央銀行發行局鑑定均屬偽
    造之通用紙幣，有該局九十二年四月十五日臺央發字第０九二００二四九０五號
    函在卷（見偵查卷第四十七頁、第四十八頁）可稽。
　(二)被告自承當時有點收上開鈔票，無戴手套點等語，查該紙鈔數量眾多，理當謹慎
  　點收，尤其該偽鈔紙質與真鈔不同，均無變色效果，甚有一張無鈔票號碼亦無左
    下角面額數字，已如前述，衡之常人，亦會警覺與真鈔有異，而被告係在夜市做
    生意之人，對於鈔票之偽造與否敏感度應高於常人，面對往來頻繁之陌生客人，
    買物所交付之大面額鈔票，當更謹謓，豈有未能警覺與真鈔有不同質感之理，所
    辯收受時不知係偽造之情，自非可採。易言之，被告應係明知上開六十四張千元
    鈔票為偽造之通用紙收始予收受。
　(三)況被告對於偽鈔之來源，於警詢中稱扣案偽鈔係友人「阿豐」所有，偵查中稱偽
  　鈔係「謝進峰」所有，於原審先稱係客人要向其買手機用，後改稱係「邱姓」客
    人委託購買毒品用，供詞反復不一，倘未意圖供行使之用而收集之，何需飾詞遮
    掩；且於原審陳稱客人把偽鈔交付後，我就放在抽屜，放了一、二個月等語，扣
    案六十四張偽鈔若按其面額使用，價值六萬四千元，相當於一般人一個多月之薪
    水，放置期間長達一、二月，若非有行使之意圖而收集，理應交付警察機關另為
    處理，被告辯稱並未想過動用扣案偽鈔，亦不敢報警處理云云，屬事後脫罪之詞
    ，無可採信。
　(四)綜上所述，被告意圖供行使之用而收集偽造之通用紙幣，事證明確，犯行洵堪認
  　定。
二、核被告所為，係犯刑法第第一百九十六條第一項後段意圖供行使之用而收集偽造
    之通用紙幣罪。被告於民國八十五年間曾因賭博罪、違反麻醉藥品管理條例、肅
    清煙毒條例等案件，經臺灣桃園地方法院分別判處有期徒刑五月、四月、二年二
    月，定應執行有期徒刑二年九月確定，八十六年九月一日送監執刑，於八十七年
    十一月十一日假釋，刑期至八十九年五月五日屆滿以已執行完畢論，此有本院被
    告全國前案紀錄表一份附卷可按，其於五年內再犯本件有期徒刑之罪，為累犯，
    應依刑法第四十七規定加重其刑。
三、原審本同上之見解，適用刑法第一百九十六條第一項後段、第四十七條、罰金罰
    鍰提高標準條例第一條前段之定，並審酌被告犯罪之動機、目的、手段，品性非
    佳、與智識程度、犯罪所生之損害，及犯罪後仍矢口否認犯罪等一切情狀，量處
    有期徒刑三年六月，並以扣案六十四張一千元偽造之通用紙幣，不問屬於被告與
    否，應依刑法第二百條宣告沒收，核其認事用法，尚無不合，量刑亦甚妥適。被
    告上訴指摘原判決不當為無理由，應予駁回。
據上論斷，應依刑事訴訟法第三百六十八條，判決如主文。
本案經檢察官謝英民到庭執行職務。
中　　　華　　　民　　　國　　九十三　　年　　　四　　　月　　二十七　　日
                              臺灣高等法院刑事第五庭
                                  審判長法  官　曾　德　水
                                        法  官　蘇　素　娥
                                        法  官　魏　新　國
右正本證明與原本無異。
如不服本判決，應於收受送達後十日內向本院提出上訴書狀，其未敘述上訴之理由者
並得於提起上訴後十日內向本院補提理由書（均須按他造當事人之人數附繕本）。
                                        書記官　陳　秋　雄
中　　　華　　　民　　　國　　九十三　　年　　　四　　　月　　二十八　　日
附錄：本案論罪科刑法條全文
刑法第一百九十六條第一項
行使偽造、變造之通用貨幣、紙幣、銀行券，或意圖供行使之用而收集或交付於人者
，處三年以上十年以下有期徒刑，得併科五千元以下罰金。
附表：
┌───────────┬─────┬─────┐
│　　偽　鈔　號　碼    │　張　數  │　備　註  │
├───────────┼─────┼─────┤
│ＦＬ一六六一九一ＹＤ號│　二十四  │          │
│ＦＬ一九五一九一ＹＤ號│  　三    │          │
│ＦＬ一九六一九一ＹＤ號│　　一    │          │
│ＦＬ五六六一九一ＹＤ號│　　二    │          │
│ＦＬ六一六一九一ＹＤ號│　　七    │          │
│ＦＬ九五六一九一ＹＤ號│　　二    │          │
│ＬＸ三七六五七九ＥＵ號│　　一    │          │
│ＬＸ五七九六五九ＥＵ號│　　一    │          │
│ＬＸ五九六七六九ＥＵ號│　　一    │          │
│ＬＸ六五七六九一ＥＵ號│　　一    │          │
│ＬＸ六五七六九七ＥＵ號│　　一    │          │
│ＬＸ六九五七一六ＥＵ號│　　一    │          │
│ＬＸ七五五六七五ＥＵ號│　　一    │          │
│ＬＸ七五五六七六ＥＵ號│　　一    │          │
│ＬＸ七五七一六九ＥＵ號│　　二    │          │
│ＬＸ七六七一五五ＥＵ號│　　一    │          │
│ＬＸ七六七六五一ＥＵ號│　　一    │          │
│ＥＭ三七九五九五ＥＵ號│　　一    │          │
│ＥＭ三七九五九六ＥＵ號│　　一    │          │
│ＥＭ三七九六九七ＥＵ號│　　一    │          │
│ＥＭ五七九六五五ＥＵ號│　　一    │          │
│ＥＭ七五五六五五ＥＵ號│　　一    │          │
│ＥＭ七五五六九九ＥＵ號│　　一    │          │
│ＥＭ七五七六一一ＥＵ號│　　一    │          │
│ＥＭ七五七六五六ＥＵ號│　　一    │          │
│ＥＭ七六七六一五ＥＵ號│　　一    │          │
│ＥＭ七九五七六九ＥＵ號│　　二    │          │
│ＥＵ六九五七一六ＧＷ號│　　一    │          │
│無　　　　號　　　　碼│　　一    │          │
└───────────┴─────┴─────┘
